【裁判字號】    90,交易,462
【裁判日期】    901203
【裁判案由】    過失傷害
【裁判全文】
臺灣臺南地方法院刑事判決                          九十年度交易字第四六二號
    公  訴  人  臺灣台南地方法院檢察署檢察官
    被      告  乙○○
右列被告因過失傷害案件，經檢察官提起公訴（九十年度偵字第九五一一號），本院
判決如左：
    主  文
乙○○因過失傷害人，累犯，處拘役肆拾日，如易科罰金，以參佰元折算壹日。
    事  實
一、乙○○於民國八十七年間因犯重利罪，經本院判處有期徒刑六月確定，並於八十
    九年三月十五日執行完畢，復於九十年六月十六日晚二十三時三十分許，騎乘車
    牌號碼ＨＭ六－九三二號重型機車，沿台南市○○路○○道，由東向西方向行駛
    ，途經該路段安中城ＫＴＶ前理應注意車輛行駛時，駕駛人應注意車前狀況及行
    車速度，應依標誌之規定並隨時採取必要之安全措施，而依當時天候晴朗、雖為
    夜間然有路燈照明、路面無缺陷、道路上未有任何障礙物、視距復屬良好、有行
    車管制號誌等情形以觀，客觀上亦無不能注意之情事，其竟疏於注意車前狀況，
    貿然以時速五十公里之時速超速行駛，適同一時地甲○○無駕駛執照，騎乘車號
    ＦＺ七－五七八號機車，由同路安中城ＫＴＶ入口處由北向南起駛欲左轉時，亦
    應注意駕駛人駕駛車輛起駛時應讓行進中之車輛先行，而依當時之情形，又無不
    能注意之情事，竟亦疏於注意，冒然行駛，由於雙方皆有上述過失，避煞皆已不
    及，雙方之小客車遂於交岔路口發生碰撞。甲○○因而受有頭部外傷、右鎖骨骨
    折之傷害。乙○○於肇事後，犯罪未被有偵查權之公務員或機關發覺前，即向台
    南市警察局第三分局警員自首並坦承犯行，進而接受裁判。
二、案經甲○○訴由台南市警察局第三分局報請臺灣臺南地方法院檢察署檢察官偵查
    起訴。
    理  由
一、訊據被告乙○○於警訊、檢察官偵查及本院審理中均坦承有於右述時、地，駕車
    行經前開路段，並與告訴人甲○○騎乘之機車發生碰撞之事實。此外並有告訴人
    於警訊及檢察官偵查中指訴可稽，且有道路交通事故調查報告表一紙及交通事故
    蒐證照片八張在卷足憑，又告訴人因本件車禍而受有如事實欄所載等傷害，復有
    奇美醫學中心診斷證明書一份存卷可參。
二、按汽車行駛時，駕駛人應注意車前狀況，並隨時採取必要之安全措施，次按行車
    速度，應依標誌之規定，道路交通安全規則第九十四條第三項、第九十三條第一
    項分別定有明文，本件被告駕車於道路上行駛，本應注意上開道路交通安全規則
    ，而案發當時天候晴、夜間有照明、柏油路面、標線清晰、路面無缺陷、道路上
    未有任何障礙物、視距復屬良好等情形以觀，復有台南市○○○道路交通事故調
    查報告表載明可考，據此判斷，客觀上亦無不能注意之情事，其竟疏於注意車前
    狀況，貿然前行，致與告訴人騎乘之機車相撞，是被告之駕駛行為，顯有過失。
三、況本件經送台灣省台南區行車事故鑑定委員會鑑定結果，亦認被告於夜間未減速
    慢行、未注意車前狀況，係本件車禍之肇事次因，則有該委員會九十年九月二十
    八日南鑑字第九○一一二五號函及所附之鑑定意見書一份附卷可參，此益證被告
    駕車肇事致告訴人受傷之行為，確有過失無疑。此外，告訴人騎乘機車，行經上
    述路段，起駛未讓行進中車輛先行，係本件車禍之肇事主因，雖亦有前述鑑定意
    見書載明可證，然被告之前述過失，既與告訴人之過失，併合而為本件車禍肇事
    之原因，故告訴人之過失或可供做量刑時之斟酌，但被告之刑責則不能因此相扺
    而獲得減免。
四、末查，本件告訴人係因此次車禍而受有如事實欄所載之傷害，故被告之過失駕車
    行為，與告訴人所受之傷害結果間，復具有相當因果關係，是本件事證已甚明確
    ，被告過失傷害之犯行堪予認定。
五、核被告所為，係犯刑法第二百八十四條第一項前段之普通過失傷害罪。又被告前
    於八十七年間，因犯重利罪，經本院判處有期徒刑六月確定，於八十九年三月十
    五日執行完畢，有台灣台南地方法院檢察署刑案資料查註紀錄表及台灣高等法院
    被告全國案紀錄表各一紙在卷可按，其於五年之內再犯本件有期徒刑以上之罪，
    為累犯，應依法加重其刑。被告於肇事後犯罪未被有偵查權之公務員或機關發覺
    前，向警方自首坦承犯行，進而接受裁判，有警訊筆錄一件在卷可稽，爰依自首
    之規定減輕其刑。又依刑法第七十一條第一項之規定刑有加重及減輕時，先加後
    減。本院審酌被告之生活狀況、品行、智識程度、犯罪所生之危險或損害，及被
    告肇事後，雖未與告訴人就民事損害賠償事宜，達成和解，然因告訴人之疏失行
    為，係本件車禍之肇事主因，而被告之駕駛行為，則僅為該車禍之肇事次因等情
    ，有前述鑑定意見書載明存卷可佐，是被告之過失程度，經核尚屬輕微，而告訴
    人所受傷勢，亦非嚴重，且被告犯後之態度尚非惡劣等一切情狀，量處如主文所
    示之刑，並諭知易科罰金之折算標準，以資懲儆。
據上論斷，應依刑事訴訟法第二百九十九條第一項前段，刑法第二百八十四條第一項
前段、第四十七條、第六十二條前段、第四十一條第一項前段，罰金罰鍰提高標準條
例第一條前段、第二條，判決如主文。
本案經檢察官吳文政到庭執行職務
中      華      民      國      九十      年    十二    月      三      日
                                臺灣臺南地方法院交通法庭
                                    法  官  蔡  直  青
右正本證明與原本無異。
如不服本判決，應於判決送達後十日內向本院提出上訴狀( 應附繕本 )。
                                    書記官  孫  鈴  堯
中      華      民      國      九十      年    十二    月四      日
附錄本案論罪科刑法條全文：
刑法第二百八十四條第一項（普通過失傷害罪）
因過失傷害人者，處六月以下有期徒刑、拘役或五百元以下罰金，致重傷者，處一年
以下有期徒刑、拘役或五百元以下罰金。


司法院資訊處製作；財團法人民間司法改革基金會備份。
